【裁判字號】    92,易,798
【裁判日期】    920415
【裁判案由】    傷害
【裁判全文】
臺灣臺中地方法院刑事判決                          九十二年度易字第七九八號
    公  訴  人  臺灣臺中地方法院檢察署檢察官
    被      告  甲○○
右列被告因傷害案件，經檢察官提起公訴（九十二年度偵字第一一七０號），本院判
決如左：
    主  文
甲○○傷害人之身體，處拘役伍拾日，如易科罰金，以參佰元折算壹日。柺杖鎖壹支
沒收。
    事  實
一、甲○○於民國九十一年九月十九日凌晨三時三十分許前，在臺中市○○路六十號
    三樓「車水馬龍卡拉ＯＫ店」，因細故與丙○○起爭執，甲○○憤而離去，並於
    同日凌晨三時三十分許，持其車內之柺杖鎖（未扣案）再度返回上址，基於普通
    傷害之犯意，以該柺杖鎖毆打丙○○，導致丙○○受有頭部挫傷併頭皮裂傷三公
    分、右腕淤傷四公分乘以三公分、左踝擦傷二公分乘以一公分等傷害。
二、案經丙○○訴由臺中市警察局第一分局報請臺灣臺中地方法院檢察署檢察官偵查
    起訴。
    理  由
一、訊據被告甲○○固直承於右開時地持柺杖鎖毆打告訴人丙○○身體多處，致其受
    傷之事實不諱，惟矢口否認有何傷害犯行，辯稱：是告訴人先毆打伊，伊才會拿
    樓梯間之柺杖鎖毆打告訴人，伊係自衛云云。惟查，右開事實，業據告訴人於警
    詢及本院審理期間指訴綦詳，並經證人乙○○於本院審理時證明屬實，復有診斷
    證明書及照片各一紙附卷可稽，被告亦不否認確實有持柺杖鎖毆打告訴人致其受
    傷之事實，足見告訴人指訴非虛。又按對於現在不法之侵害，而出於防衛自己或
    他人權利之行為，不罰，為刑法第二十三條前段所明文。而該條規定正當防衛之
    要件，必對於現在之不正侵害，始能成立，若侵害已過去，或預料有侵害而侵害
    尚屬未來，則其加害行為，自無正當防衛之可言；至彼此互毆，又必以一方初無
    傷人之行為，因排除對方不法之侵害而加以還擊，始得以正當防衛論，故侵害已
    過去後之報復行為，與無從分別何方為不法侵害之互毆行為，均不得主張防衛權
    ，最高法院著有十九年度上字第一一七四號、三十年度上字第一０四０號判例可
    資參照。查案發當時被告固然受有傷勢，並提出診斷證明書一份為證，證人乙○
    ○亦證稱當時被告與告訴人雙方均有喝酒，一言不合，就打起來之語；惟觀被告
    於本院審理時供稱：「是告訴人先打我的，那時候，我是跟證人吳起衝突，我去
    消費，老闆吳向我潑酒，我和證人吳在理論，告訴人就打我，我只好跑出去，跑
    到樓梯間，看到有拐丈鎖，我就拿進來打告訴人」之語，經本院質以「你去樓梯
    拿枴杖鎖時，告訴人有無追打你？」，被告供陳：「沒有」等詞。可見被告於離
    去該卡拉ＯＫ店，已脫離其與告訴人爭執之現場後，始又取柺杖鎖返回店內，彼
    時其與告訴人之爭執侵害行為業已結束，被告毆打告訴人，顯係報復已過去之侵
    害行為，自無再主張正當防衛之權利，是其此部分辯解顯無可採。本件事證業臻
    明確，被告犯行至堪認定。
二、核被告所為，係犯刑法第二百七十七條第一項傷害罪。爰審酌被告素行、犯罪手
    段、方法、使用工具、告訴人受傷程度及犯後態度等一切情狀，量處如主文所示
    之刑，並諭知易科罰金之折算標準。至柺杖鎖一支，為被告持以傷害告訴人所用
    之物，雖否認為其所有，然該物並非告訴人店內物品，而係被告自其車內取出一
    情，為告訴人及證人乙○○陳稱在卷，而該物衡情亦非隨手可取之物，被告既得
    於數十分鐘內取得該物復返回上開店內，足見該物確實為被告所有，雖未扣案，
    然未能證明業已滅失，依刑法第三十八條第一項第二款規定宣告沒收。
據上論斷，應依刑事訴訟法第二百九十九條第一項前段，刑法第二百七十七條第一項
、第四十一條第一項前段、第三十八條第一項第二款，罰金罰鍰提高標準條例第一條
前段、第二條，判決如主文。
中      華      民      國      九十二      年      四    月      十五  日
                                        法  官    賴妙雲
右正本證明與原本無異。
如不服本判決，應於送達後十日內向本院提出上訴狀 （須附繕本） ，上訴於台灣高
法院台中分院。
                                        書記官
中      華      民      國      九十二      年      四    月      十五  日
附錄論罪科刑法條
刑法第二百七十七條第一項
第  277 條  傷害人之身體或健康者，處三年以下有期徒刑、拘役或一千元以下罰金
            犯前項之罪因而致人於死者，處無期徒刑或七年以上有期徒刑；致重傷
            ，處三年以上十年以下有期徒刑。


司法院資訊處製作；財團法人民間司法改革基金會備份。
